【裁判字號】    95,訴,547
【裁判日期】    950811
【裁判案由】    損害賠償
【裁判全文】
臺灣彰化地方法院民事判決  95年度訴字第547號
原      告  乙○○
被      告  甲○○
上列當事人間請求侵權行為損害賠償事件，原告提起刑事附帶民
事訴訟，經本院刑事庭裁定移送前來，本院於民國95年7 月28日
言詞辯論終結，判決如下：
    主  文
被告應給付原告新臺幣貳拾萬柒仟佰元及自民國九十五年五
月一日起至清償日止按年息五% 計算之利息。
原告其餘之訴駁回。
訴訟費用由被告負擔百分之八，餘由原告負擔。
本判決原告勝訴部分得假執行。
原告其餘假執行之聲請駁回。
    事實及理由
甲、程序方面：
    按言詞辯論期日，當事人之一造不到場者，得依到場當事人
    之聲請，由其一造辯論而為判決，民事訴訟法第385 條第1
    項前段定有明文。本件被告未於言詞辯論期日到場，核無民
    事訴訟法第386 條所列各款情形，爰依原告之聲請，由其一
    造辯論而為判決。
乙、實體方面：
一、原告主張：被告於民國93年12月間，以電話向原告佯稱欲代
    為辦理銀行信用貸款，須先繳交信用貸款保險、手續費等相
    關費用為由，使原告不知有誤，陷於錯誤，分別於93年12月
    17日、12月20日、12月22日，共匯款237,300 元至被告指定
    之帳戶內，嗣被告避不見面，原告始知受騙，爰依侵權行為
    法律關係，請求被告賠償財產上損害237,300 元及因遭詐騙
    所生之精神、生活、信用等非財產上損害2,762,700 元，共
    3,000,000 元等語。並聲明：被告應賠償原告3,000,000 元
    及自起訴狀繕本送達翌日起至清償日止，按年息5%計算之利
    息。訴訟費用由被告負擔。原告願供擔保請准宣告假執行。
二、被告受合法通知，未於言詞辯論期日到場，亦未提出書狀作
    何聲明或陳述。
三、得心證之理由：
（一）原告前述主張，業據其提出竹市警察局受理刑事案件報案
      三聯單、剪報、新竹國際商業銀行聯行往來明細、中國信
      託商業銀行存入憑證、新竹國際商銀申請認證核准書等件
      在卷為憑。又被告上開詐欺取財犯行，並經本院刑事庭以
      94年度訴字第641 號判處有期徒刑4 年6 月在案，有該刑
      事判決附卷可稽。再被告於相當時期受合法通知，未於言
      詞辯論期日到場，亦未提出準備書狀為爭執，依民事訴訟
      法第280 條第3 項準用同條第1 項規定，視同被告自認，
      是原告之主張自堪信為真實。
（二）按因故意或過失，不法侵害他人之權利者，負損害賠償責
      任。故意以背於善良風俗之方法，加損害於他人者亦同，
      民法第184 條定有明文。又按負損害賠償責任者，除法律
      另有規定或契約另有訂定外，應回復他方損害發生前之原
      狀，因回復原狀而應給付金錢者，自損害發生時起，加給
      利息，民法第231 條亦有明文。而損害賠償，除法律另有
      規定或契約另有訂定外，應以填補債權人所受損害及所失
      利益為限，同法第216 條第1 項亦有規定。另按遲延之債
      務，以支付金錢為標的者，債權人得請求依法定利率計算
      之遲延利息；應負利息之債務，其利率未經約定，亦無法
      律可據者，週年利率為5%，亦為民法第233 條第1 項、第
      203 條所明定。查本件被告業經刑事判決認定係詐欺犯並
      判刑在案，當屬前開法條中所謂不法侵害他人權利之行為
      人，自應負損害賠償責任。從而，原告依據侵權行為法律
      規定，請求被告賠償其財產上損害237,300 元及自起訴狀
      繕本送達翌日即95年5 月1 日起至清償日止，按年息5%計
      算之利息，於法有據，應予准許。
（三）原告另請求被告賠償其因遭詐騙所生之精神、生活、信用
      等非財產上損害2,762,700 元云云。惟按人格權受侵害時
      ，得請求法院除去其侵害，有受侵害之虞時，得請求防止
      之。前項情形，以法律有特別規定者為限，得請求損害賠
      償或慰撫金，民法第18條定有明文，此項人格權係指所謂
      之一般人格權。又按因故意或過失不法侵害他人之權利者
      ，負損害賠償責任，民法第184 條第1 項前段亦定有明文
      。是所謂權利包括一般人格權，所謂損害賠償包括財產上
      損害與非財產上損害。就此點而言，民法第184 條第1 項
      前段規定，係民法第18條第2 項所稱之特別規定。故一般
      人格權受侵害時，關於財產上損害得請求回復原狀，其不
      能請求回復原狀或回復原狀顯有困難者，得請求金錢賠償
      。關於非財產上損害，亦得請求回復原狀，但僅限於法律
      特別規定之情形，始得請求相當金錢之賠償。所謂特別規
      定，主要指民法第194 條規定：不法侵害他人致死者，被
      害人之父、母、子、女及配偶，雖非財產上之損害，亦得
      請求賠償相當之金額。第195 條第1 項規定：不法侵害他
      人之身體、健康、名譽或自由者，被害人雖非財產上之損
      害，亦得請求賠償相當之金額。其名譽被侵害者，並得請
      求為回復名譽之適當處分。第979 條第1 項規定：前條情
      形，雖非財產上之損害，受害人亦得請求賠償相當之金額
      。但以受害人無過失者為限。第999 條第1 、2 項規定：
      當事人之一方，因結婚無效或被撤銷而受有損害者，得向
      他方請求賠償。但他方無過失者，不在此限。前項情形，
      雖非財產上之損害，受害人亦得請求賠償相當之金額，但
      以受害人無過失者為限。第1056條第1 、2 項規定：夫妻
      之一方，因判決離婚而受有損害者，得向有過失之他方，
      請求賠償。前項情形，雖非財產上之損害，受害人亦得請
      求賠償相當之金額。但以受害人無過失者為限。次者，人
      格權受侵害時，以法律有特別規定者為限，得請求損害賠
      償或慰撫金之規定，於身分權或財產權受侵害之情形，本
      諸相同法理，即應類推適用。查：本件原告所指被告犯罪
      事實，係不法詐騙原告，使原告陷於錯誤因而匯款至被告
      指定之帳戶，受有237,300 元之損害，顯係侵害原告之財
      產，而非侵害原告精神、生活、信用等之權利，自無適用
      民法第195 條第1 項規定，請求被告賠償非財產損害慰撫
      金之餘地。而關於財產權受侵害，現行法律既無原告得請
      求非財產上損害之規定，則原告縱因財產權被侵害產生非
      財產上之損害，因於法究非有據，本院礙難准許之。
四、從而，原告基於侵權行為之法律關係，請求被告給付原告23
    7,300 元及自起訴狀繕本送達翌日即95年5 月1 日起至清償
    日止，按年息5%計算之利息，為有理由，應予准許。逾此範
    圍，則屬無據，應予駁回。
五、本判決所命被告給付之金額未逾500,000 元，依民事訴訟法
    第389 條第1 項第5 款之規定，應依職權宣告假執行。至原
    告敗訴部分，其假執行之聲請，亦失所附麗，應予駁回。
據上論結，本件原告之訴為一部有理由，一部無理由，依民事訴
訟法第385 條第1 項前段、第79條、第389 條第1 項第5 款，判
決如主文。
中    華    民    國    95    年    8     月    11    日
                  民事第一庭    法  官  游秀雯
以上正本係照原本作成。
如不服本判決，應於判決送達後20日內向本院提出上訴狀。
中    華    民    國    95    年    8     月    11    日
                                書記官  張西武


司法院資訊處製作；財團法人民間司法改革基金會備份。
